【裁判字號】    97,訴,57
【裁判日期】    981222
【裁判案由】    侵權行為損害賠償
【裁判全文】
臺灣高等法院民事判決                    97年度訴字第57號
原      告  甲○○
訴訟代理人  楊揚律師
被      告  丙○○
            同榮實業股份有限公司
法定代理人  乙○○
共      同
訴訟代理人  楊德海律師
上列當事人間侵權行為損害賠償事件，經本院刑事庭移送前來，
本院於民國98年12月1 日言詞辯論終結，判決如下：
    主  文
被告應連帶給付原告新臺幣壹佰肆拾柒萬陸仟佰伍拾貳元，及
自民國九十七年十月三日起至清償日止按年息百分之五計算之利
息。
原告其餘之訴駁回。
訴訟費用由被告連帶負擔百分之三十五，餘由原告負擔。
原告假執行之聲請駁回。
    事實及理由
一原告起訴主張：被告丙○○受僱於被告同榮實業股份有限公司
  （下稱被告同榮公司），擔任廠長，負責勞工安全衛生事務。
  伊原受僱於被告同榮公司，擔任作業員，負責殺魚、去除內臟
  、裝罐、清洗及清除絞魚頭碎屑黏附絞碎機螺旋等工作，被告
  丙○○依勞工安全衛生法第5 條第1 項第1 款規定，對於機械
  有危害伊之虞情況下，應注意、能注意而未注意先採取安全措
  施以防止該危害，致伊於民國（下同）95年8 月28日以右手持
  水管對魚頭絞碎螺旋噴水時，右手遭螺旋捲入，受有右側橈骨
  骨折、尺骨骨折、右手第2 、3 指骨骨折等傷害，並因而罹患
  憂鬱症，爰對被告丙○○本於民法第184 條第1 項前段、第2
  項、第193 條第1 項、第195 條第1 項、第216 條第1 項等規
  定，對被告同榮公司本於民法第188 條第1 項規定，請求被告
  連帶賠償外科及復健科醫療費用新台幣（以下同）15,345元、
  精神科醫療費用3,870元、中醫醫藥費8,030元、購買靈芝中藥
  材之費用624,700 元、勞動能力減損58%之損害2,631,955元、
  慰撫金100 萬元等語。聲明求為：(一)被告應連帶給付原告
  4,283,900 元，及自起訴狀送達翌日（即97年10月3 日）起至
  清償日止按年息5%計算之利息；(二)願供擔保，請准宣告假執行
  。
二被告以：被告丙○○無違反勞工安全衛生法令之行為；被告同
  榮公司於94年7 月1 日頒布勞工安全作業標準，並定期對勞工
  宣導及施以教育訓練，且魚頭輸送過程時，勞工持水管噴水，
  並非清洗作業，勞工與機器復保持相當距離，不可能遭機器捲
  夾，原告自94年5 月起從事該工作達71次，經驗豐富，竟疏忽
  將手靠近輸送帶而受傷，應負90% 過失責任；原告已接受西醫
  治療，無服用中藥之必要，且其主張中藥費未提出醫師處方箋
  ；原告主張之慰撫金過高；被告同榮公司已賠償原告60,000元
  ，並依勞動基準法給付原告原領工資補償511,706 元、殘廢補
  償122,012 元、退休金147,581 元及資遣費53,165元，均應自
  原告請求之金額中扣除；原告因本件職業災害，向勞保局請領
  傷病給付、殘廢給付、生活津貼，均應抵充原告之損害賠償額
  等語，資為抗辯。答辯聲明求為：(一)原告之訴駁回；(二)如受不
  利判決，願供擔保，請准免為假執行。
三兩造不爭執之事項：
(一)被告同榮公司經營食品罐頭加工製造等業務，屬於「食品製造
  業」。被告丙○○受僱於被告同榮公司，擔任廠長，負責勞工
  安全衛生事務。有被告提出之公司設立登記表、扣繳憑單、戶
  籍謄本（訴字卷第51至54頁）可稽。
(二)原告於50年11月28日出生，自92年9 月起受僱被告同榮公司，
  於95年8 月28日17時55分，右手遭運轉中之魚頭絞碎螺旋捲入
  ，受有右側橈骨骨折、尺骨骨折、右手第2 、3 指骨骨折等傷
  害，致減損58% 勞動能力，並因而罹患精神官能性憂鬱症、慮
  病症。有原告提出之診斷證明書（附民卷第17、18、59頁；訴
  字卷第119 頁），及本院囑託國立台灣大學醫學院附設醫院鑑
  定之結果（有該院出具98年10月7 日校附醫秘字第0980904060
  號函）（訴字卷第181 至184 、207 頁）可稽。
(三)被告同榮公司已賠償原告60,000元；依勞動基準法第59條第1
  項第2 款規定，給付原告自95年9 月1 日起至95年12月15日止
  之原領工資補償共計511,706 元（503,066+8,640） ；於97年
  12月16日給付原告退休金147,581元、資遣費53,165 元，及依
  勞動基準法第59條第1 項第3 款規定，給付原告殘廢補償
  122,012 元。有被告提出之明細表（訴字卷第33、87頁反面）
  可稽。
(四)勞工保險局發給原告職業傷害殘廢補償費554,400 元；發給95
  年8 月31日起至97年8 月28日止期間之職業傷害原有薪資補償
  共計367,137 元；發給97年10月起至98年9 月止每月5,000 元
  之殘廢生活津貼。有上訴人提出勞工保險局96年10月19日保給
  殘字第09660703450 號函（附民卷第60頁），及勞工保險局出
  具98年3 月3 日保給傷字第09860114820 號函、98年6 月6 日
  保護一字第09810007150 號函（訴字卷第55至83、148 頁）可
  稽。
(五)台灣宜蘭地方法院檢察署檢察官就原告受傷案件，先對被告同
  榮公司之董事長乙○○提起公訴（95年度偵字第4149號），經
  台灣宜蘭地方法院以乙○○不負責勞工安全衛生事務為由，判
  決無罪（96年度易字第321 號），檢察官提起上訴，為本院以
  判決駁回之（96年度勞安上易字第2 號）。台灣宜蘭地方法院
  檢察署檢察官另對被告丙○○提起公訴（96年度偵字第4308號
  ），經台灣宜蘭地方法院判決無罪（97年度易字第29號），檢
  察官提起上訴，本院撤銷上開判決，改判被告丙○○業務過失
  傷害罪刑確定（97年度上易字第2233號）。有原告提出之起訴
  書、判決書（附民卷第9 至16頁；訴字卷第107 至110 頁），
  及本院調取該刑事卷宗可稽。
四得心證之理由：
(一)按勞工安全衛生法第4 條第1 項第3 款規定，該法適用於「製
  造業」，而依內政部以63年12月2 日臺內勞字第607626號公布
  之「勞工安全衛生法適用事業一覽表（細分類）」，「食品製
  造業」歸類於「製造業」範疇，故被告同榮公司有上開法規之
  適用。
(二)按勞工安全衛生法第2 條第2 項規定：「本法所稱雇主，謂事
  業主或事業之經營負責人。」，所謂「事業之經營負責人」，
  指對事業主之事業，具有一般經營權與擔負義務者之謂（內政
  部72年12月27日臺內勞字第200813號函釋參照）。查被告丙○
  ○擔任被告同榮公司之廠長，負責廠內勞工之安全衛生事務，
  符合上述「事業之經營負責人」資格，被告丙○○自負有依該
  規定，保障被告同榮公司所僱用勞工安全與健康，以防止職業
  災害之法定義務。
(三)原告主張：被告丙○○違反勞工安全衛生法第5 條第1 項第1
  款規定，致伊受有上述職業傷害，被告丙○○應依民法第184
  條第2 項規定，對伊負損害賠償責任，被告同榮公司則應依民
  法第188 條第1 項規定，連帶負責等語。被告則否認被告丙○
  ○有違反勞工安全衛生法第5 條第1 項第1 款之行為。查：
1.按勞工安全衛生法第5 條第1 項第1 款規定，雇主對防止機械
  、器具、設備等引起之危害事項，應有符合標準之必要安全衛
  生設備；第3 項規定，上開必要之設備標準，由中央主管機關
  定之。次按行政院勞工委員會（下稱勞委會）依上開法律授權
  ，修正發布勞工安全衛生設施規則，於第43條第1 項規定，雇
  主對於機械之轉軸有危害勞工之虞之部分，應有護罩、護圍、
  套胴、跨橋等設備；於第58條第5 款規定，雇主對於自動化機
  械具有危險之部分，其作業有危害勞工之虞者，應設置護罩、
  護圍或具有連鎖性能之安全門等設備。
2.原告主張：伊係以右手持塑膠水管，對運轉中之魚頭絞碎螺旋
  進行噴水作業時，右手遭螺旋捲入而受傷等語，為被告所不爭
  執。又依原告於96年4 月3 日在台灣宜蘭地方法院檢察署96年
  度交查字第125 號案件陳稱：「等到所有魚頭都已經進入螺旋
  裡面，大概還會經過十分鐘左右，所有的魚頭才會被絞碎完畢
  ，我必須利用這十分鐘，就要拿著橡膠水管對著螺旋裡面噴水
  ，以方便五十分鐘以後清洗，然後機器要等到魚頭完全運轉乾
  淨以後，才可以關閉，關閉了以後就要開始用手清洗魚頭進入
  螺旋的入口。」（見該卷第7 頁）、於96年9 月11日在台灣宜
  蘭地方法院96年度易字第321 號案件陳稱：「輸送帶的螺旋沾
  有魚的碎片，先拿水管噴濕輸送帶二邊，魚頭輸送完之後..再
  關掉機器..用砂布及水沖洗整條輸送帶..（問：受傷情形？）
  魚頭還在輸送的過程中，我用水把輸送帶噴濕，噴濕的過程中
  ，葉片捲到我的手套，手被捲進去。」（見該卷第37頁反面；
  台灣宜蘭地方法院檢察署96年度他字第171 號卷第50頁）；證
  人蕭麗蘭於96年5 月15日在台灣宜蘭地方法院檢察署96年度交
  查字第125 號案件證稱：「如果輸送的魚已經殺完了，就要做
  清洗工作，就要開始噴水清洗輸送帶，這時候還會有魚頭在螺
  旋內，這時我們要對於螺旋二邊噴水清洗，要等到魚頭全部絞
  完，關閉電源才能清洗螺旋。」（見該卷第37頁）、於96年9
  月11日在台灣宜蘭地方法院96年易字第321 號案件證稱：「轉
  送魚頭的時候，在兩邊噴水，之後..電源關掉，清洗殘餘的魚
  頭。（問：上開流程是誰告訴你？）資深員工告知。」（見該
  卷第46頁；台灣宜蘭地方法院檢察署96年度他字第171 號卷第
  59頁）；證人蔡萬憶於96年5 月15日在台灣宜蘭地方法院檢察
  署96年度交查字第125 號案件證稱：「告訴人（即原告）當時
  是用右手拿水管向輸送帶螺旋噴水，當時螺旋還在運轉。」（
  見該卷第37頁）。被告亦陳述原告係於魚頭輸送過程中持水管
  噴水，並非進行清洗輸送帶作業等語。足見原告係於機械運轉
  之螺旋桿進行絞碎魚頭作業中，在該機械旁持水管對該螺旋桿
  噴水時，右手為螺旋捲入而受傷，並非在絞碎魚頭作業完成後
  ，對該螺旋桿進行清洗工作時受傷。本院97年度上易字第2233
  號刑事判決，認定原告係進行魚頭絞碎螺旋清理作業（即進行
  勞工安全衛生設施規則第57條第1 項所示「機械之掃除」工作
  ）時受傷，與事實尚有未合，無以為憑。
3.揆之原告於96年9月11日在台灣宜蘭地方法院96年易字第321號
  案件陳稱：「（問：你沖洗的那一段輸送帶多高？）大概在我
  胸部的位置」（見該卷第42頁；台灣宜蘭地方法院檢察署98年
  度他字第171 號卷第55頁），及台灣宜蘭地方法院檢察署98年
  度他字第171 號（見該卷第24頁）、台灣宜蘭地方法院96年度
  易字第321 號（見該卷第58、59頁）等卷所附原告工作場所之
  照片。又勞委會北區勞動檢查所檢查員何長勳於96年10月11日
  在台灣宜蘭地方法院檢察署98年度他字第171 號案件證稱：「
  （上述機器）在行進或作業中，如有捲夾之虞，應該要做護罩
  、護圍等的防護措施」（見同上卷第30頁），及於96年10月16
  日在台灣宜蘭地方法院96年易字第321 號案件證稱：「勞安相
  關法規很少就任何單一機械設備主要設哪些設備予以正面表列
  ..對於本件的輸送帶並沒有法規明文規定需設置哪些安全防護
  設備，所以這件的檢查項目，是以它可能產生的危害性來判斷
  是否有設置安全設備來防止..本件輸送帶的運轉過程，人員有
  捲夾之虞，具有危險性..因為本件輸送帶的螺桿與槽體之間有
  捲夾點..如果勞工作業或行進中有捲夾之虞，就要設置護罩、
  護圍，把捲夾點防護起來..我不認為（上開）照片上所示輸送
  帶有勞工安全衛生規定上的護圍。照片上所看到螺桿、槽體是
  為了製程而設置，並非是為了安全衛生所設置..如果說在運轉
  的狀態進行清洗，護罩、護圍設置的標準，要讓勞工身體的任
  何一部分不能進入捲夾點..我們檢查是認定是否違反哪些規定
  ，至於未判斷的部分，不能表示它就符合衛生標準，因為本件
  發生的狀況是在運轉的機器中所發生。」（見該卷第98至100
  頁；台灣宜蘭地方法院檢察署98年度他字第171 號卷第90、91
  、93頁）。堪認上開魚頭絞碎螺旋設備係以螺旋桿旋轉方式，
  進行魚頭絞碎之自動化機械，其上方未裝置任何護罩或護圍，
  原告於該螺旋桿運轉絞碎魚頭中，持水管對高度約在其胸部位
  置之螺旋桿進行噴水作業，其持水管之手部有遭螺旋捲入、絞
  碎之危險，依勞工安全衛生設施規則第43條第1 項、第58條第
  1 、5 款規定，被告丙○○負有在該螺旋桿上方裝置護罩或護
  圍，以避免上開危害發生之注意義務。
4.按民法第184 條第2 項規定：「違反保護他人之法律，致生損
  害於他人者，負賠償責任。但能證明其行為無過失者，不在此
  限。」所謂「保護他人之法律」，指一般防止危害或侵害權益
  之法律而言。查勞工安全衛生法第1 條明定立法目的為防止職
  業災害，保障勞工安全與健康。同法第5 條明定雇主對防止機
  械、器具、設備等引起之危害事項，應有符合標準之必要安全
  衛生設備。勞委會依同法第5 條第3 項之法律授權，修正發布
  勞工安全衛生設施規則，於第43條第1 項、第58條第5 款進一
  步要求雇主對於自動化機械之轉軸有危害勞工之虞之部分，應
  裝置護罩、護圍等安全設備，以防止該危害發生。足見勞工安
  全衛生法第5 條、勞工安全衛生設施規則第43條第1 項、第58
  條第5 款規定，為一般防止危害勞工權益之法律，自屬於民法
  第184 條第2 項所示「保護他人之法律」。經查，上開魚頭絞
  碎螺旋桿運轉中，在旁工作勞工之身體部分有被螺旋捲入、絞
  碎之危險，依勞工安全衛生設施規則第43條第1 項、第58條第
  5 款規定，被告丙○○負有在該螺旋桿上方裝置護罩或護圍，
  以避免該危害勞工情事發生之注意義務，被告丙○○卻未注意
  裝置此一安全設備，導致原告於工作時，右手遭螺旋捲入而受
  傷，被告丙○○顯然違反上開保護他人之法律，而推定其有過
  失。被告丙○○復未舉證證明其未設置此一安全設備，並無過
  失之事實。則原告主張被告丙○○應依民法第184 條第2 項規
  定負損害賠償責任，應屬有據。被告丙○○對原告應負損害賠
  償責任，既臻明確，原告另主張民法第184 條第1 項前段請求
  權，已無審酌必要，附此敘明。
5.按民法第188 條第1 項本文規定：「受僱人因執行職務，不法
  侵害他人之權利者，由僱用人與行為人連帶負損害賠償責任。
  」。查被告丙○○為被告同榮公司之受僱人，負責勞工安全衛
  生事務，卻違反勞工安全衛生法第5 條第1 、3 項，及勞工安
  全衛生設施規則第43條第1 項、第58條第5 款所定雇主對勞工
  所負之義務，而侵害原告之權利，原告主張被告同榮公司應依
  民法第188條第1 項規定，與被告丙○○連帶負損害賠償責任，
  亦非無據。
(四)按民法第217 條第1 項規定：「損害之發生或擴大，被害人與
  有過失者，法院得減輕賠償金額，或免除之。」。至法院對於
  賠償金額減至何程度，抑為完全免除，雖有裁量之自由，但應
  斟酌雙方原因力之強弱與過失之輕重以定之（最高法院54年台
  上字第2433號判例意旨參照）。查被告抗辯：被告同榮公司於
  95年3 月15日對全體員工（包括原告）進行勞工安全衛生之教
  育訓練，要求員工於作業中操作任何機械、電器設備時，均應
  保持良好精神狀態，不可漫不經心，且原告自94年5 月起從事
  清洗輸送帶工作達71次，經驗豐富，故原告一時疏忽，將手靠
  近螺旋輸送帶而受傷，與有過失等語，有被告於台灣宜蘭地方
  法院檢察署96年度交查字第125 號案件提出之「員工教育訓練
  記錄表」（見該卷第30、31頁），及於台灣宜蘭地方法院97年
  度易字第29號案件提出之「作業員清洗切魚台及殺魚台名單」
  （見該卷第90頁）為證。並有證人陳淑芬於96年10月16日在台
  灣宜蘭地方法院96年易字第321 號案件證稱：「（問：原告擔
  任輸送帶清洗工作多久？）她是94年5 月份開始清洗..94年到
  95年8 月份的時候，她就清洗70幾次。（問：原告有無向你反
  應她不會做此項工作？）沒有..（問：被告同榮公司每年是否
  舉辦勞工安全衛生訓練？）有。（問：全體勞工都必須參加？
  ）是..（提示上開「員工教育訓練記錄表」，問：是否講習內
  容？）是。（問：被告丙○○上課時，是否要求勞工不能漫不
  經心？）是..廠長上課及在現場的時候常常講」（見該卷第81
  至83頁；台灣宜蘭地方法院檢察署96年度他字第171 號卷第73
  至75、77頁），可資佐證。原告亦於96年9 月11日在台灣宜蘭
  地方法院96年易字第321 號案件陳稱：「（問：何人教導你工
  作？）是現場管理人員陳淑芬教導..是我在做的時候，同事講
  他們的經驗，我聽他們講我才學..機器有一個坡度，在噴的時
  候..我知道手不能夠太靠近..（問：輪清洗魚頭輸送帶的次數
  ？）有時候一個月一至二次的頻率」（見該卷第40、41頁），
  是被告之抗辯堪予信實。本院斟酌兩造促成原告受傷結果發生
  之原因力及過失輕重，認為原告與有過失比率為30%，應減輕
  被告之損害賠償責任30%。
(五)按不法侵害他人之身體或健康者，對於被害人因此喪失或減少
  勞動能力或增加生活上之需要時，應負損害賠償責任；又不法
  侵害他人之身體、健康者，被害人雖非財產上之損害，亦得請
  求賠償相當之金額，民法第193 條第1 項、第195 條第1 項前
  段，分別定有明文。茲就原告主張之各項損害及其金額論述如
  下：
1.原告主張：伊就醫治療上開傷勢，支出外科及復健科醫療費用
  15,345元（不含病房費）、精神科醫療費用3,870 元等語，業
  據提出費用收據為證（附民卷第19至50頁），並為被告所不爭
  執（見本院卷第86頁反面、第103 頁反面），以上19,215元，
  可認為係原告因被告丙○○之侵權行為所受損害。
2.原告主張：伊為治療上開傷勢，支出中醫醫藥費8,030 元，又
  為增強復原能力，購買靈芝中藥材，支出624,700 元等語。被
  告則抗辯：原告已接受西醫治療，且其就上開支出，均未提出
  醫師處方箋，難認有此需要等語。查原告就其支出上開費用乙
  節，固提出收據為證（附民卷第51至58頁），惟本院闡明原告
  應提出中醫師執業執照、診斷證明書或處方等，以證明服用上
  開藥物，為其傷勢復原所必需之事實（訴字卷第35至37頁），
  但原告迄未能提出證明，本院難以認定上開中藥係治療原告傷
  勢所必需，自應認為原告支出各該費用，與被告丙○○之侵權
  行為間無相當因果關係，原告不得請求被告賠償此部分損害。
3.按民法第193 條第1 項規定被害人身體或健康受侵害，而減少
  勞動能力者，其原有勞動能力之價值，應就被害人受侵害前之
  身體健康狀態、教育程度、專門技能、社會經驗等方面酌定之
  ，不能以被害人一時一地之工作收入為準（最高法院61年台上
  字第1987號、63年台上字第1394號判例意旨參照）。查原告主
  張：伊國中畢業，受傷前受僱於被告同榮公司擔任作業員，負
  責殺魚、去除內臟、裝罐、清洗等工作，伊之勞動能力價值，
  得依行政院主計處統計95年8 月食品製造業女性受僱員工平均
  薪資26,789元定之等語，業據原告提出統計資料為證（訴字卷
  第122 頁），為被告所不爭執，堪予採信。再查，原告因傷減
  損勞動能力58% ，為兩造所不爭執，且原告於50年11月28日生
  ，於95年8 月28日受傷時為44歲又9 個月，依勞動基準法第54
  條第1 項第1 款規定，勞工年滿65歲，雇主始得強制其退休觀
  之，原告之勞動期間應計至115 年11月28日為止，即原告自受
  傷時起迄115 年11月28日止，尚有勞動期間20年3 月，則原告
  請求20年期間減損勞動能力價值58%之損害，應無不合。從而
  ，原告於20年（即240 月）期間，每月原有勞動能力價值
  26,789元，減損58% ，即減損15,537.62 元，依月別單利5/12
  % 複式霍夫曼係數表扣除中間利息後，一次計算原告減損之勞
  動能力價值共計2,580,885 元（15,537.62*166.00000000）（
  元以下四捨五入）。
4.按慰藉金之賠償須以人格權遭遇侵害，使精神上受有痛苦為必
  要，其核給之標準固與財產上損害之計算不同，然非不可斟酌
  雙方身分資力與加害程度，及其他各種情形核定相當之數額（
  最高法院51年台上字第223 號判例意旨參照）。查原告受傷時
  未滿45歲，正值壯年。原告受傷後，住院接受手術治療，致右
  手前臂近手腕及手肘處有明顯疤痕，且原告長期接受復健治療
  後，迄今右手肘不能完全打平，只能屈區25度；右肩膀不能內
  縮，只能呈現外展25度；右側上肢肢體肌力明顯變差，肌腱反
  射變弱，右手橈神經亦有病變，而減損58% 勞動能力，原告並
  因此罹患精神官能性憂鬱症、慮病症，有原告提出之診斷證明
  書（附民卷第17、18、59頁；訴字卷第119 頁），及上開國立
  台灣大學醫學院附設醫院98年10月7 日校附醫秘字第09809040
  60號函（訴字卷第182 頁）可稽，堪認原告主張其因本件事故
  ，精神承受莫大痛楚等語非虛。再審酌本院調取被告丙○○97
  年度財產所得明細表，顯示被告丙○○財產所得約117 萬元（
  訴字卷第132 至135 頁），及被告同榮公司提出96、97年度營
  利事業所得稅結算申報書，顯示被告同榮公司之全年淨所得依
  序約為880 萬元、722 萬元（訴字卷第113 、114 頁）。本院
  認為原告因本件職業傷害，受有相當於500,000 元之非財產上
  之損害，始為適當。
5.綜上，原告因被告丙○○之侵權行為，受有3,100,100 元之損
  害（19,215+2,580,885+500,000），原告逾此所為主張，尚非
  可採。又依前開(四)所述，原告就損害之發生與有30% 過失，依
  民法第217 條第1 項規定，應減輕被告之損害賠償責任30% ，
  即原告對被告得主張之損害額應減為2,170,070 元。
(六)被告同榮公司抗辯：伊已賠償原告60,000元等語，為原告所不
  爭執（本院卷第87頁反面），堪予採信，則原告對被告之損害
  賠償債權額應減為2,110,070 元（2,170,070-60,000）。
(七)按勞動基準法第59條第1 項規定：「勞工因遭遇職業災害而致
  死亡、殘廢、傷害或疾病時，雇主應依左列規定予以補償。但
  如同一事故，依勞工保險條例或其他法令規定，已由雇主支付
  費用補償者，雇主得予以抵充之：一勞工受傷或罹患職業病時
  ，雇主應補償其必需之醫療費用。職業病之種類及其醫療範圍
  ，依勞工保險條例有關之規定。二勞工在醫療中不能工作時，
  雇主應按其原領工資數額予以補償。但醫療期間屆滿二年仍未
  能痊癒，經指定之醫院診斷，審定為喪失原有工作能力，且不
  合第三款之殘廢給付標準者，雇主得一次給付四十個月之平均
  工資後，免除此項工資補償責任。三勞工經治療終止後，經指
  定之醫院診斷，審定其身體遺存殘廢者，雇主應按其平均工資
  及其殘廢程度，一次給予殘廢補償。殘廢補償標準，依勞工保
  險條例有關之規定。」、第60條規定：「雇主依前條規定給付
  之補償金額，得抵充就同一事故所生損害之賠償金額。」。查
  被告同榮公司已依勞動基準法第59條第1 項第2 款規定，給付
  原告原領工資補償511,706 元，及依同條項第3 款規定，給付
  原告殘廢補償122,012 元，為兩造不爭執之事項，則被告抗辯
  以之抵充原告之損害賠償金額，尚無不合。從而，原告對被告
  之損害賠償債權額應再減為1,476,352元（2,110,070-511,706
  -122,012）。
(八)被告抗辯：被告同榮公司給付原告退休金147,581 元、資遣費
  53,165元，應抵充原告之損害賠償額云云。惟查，上開退休金
  、資遣費非損害賠償性質，復無雇主得以給付勞工之退休金、
  資遣費，抵充勞工就同一離職事故所生損害之賠償金額之規定
  ，被告為抵充之抗辯，顯無理由。
(九)按保險制度，旨在保護被保險人，非為減輕損害事故加害人之
  責任。保險給付請求權之發生，係以定有支付保險費之保險契
  約為基礎，與因侵權行為所生之損害賠償請求權，並非出於同
  一原因。後者之損害賠償請求權，殊不因受領前者之保險給付
  而喪失，兩者除有保險法第53條關於代位行使之關係外，並不
  生損益相抵問題（最高法院68年台上字第42號判例意旨參照）
  。查勞工保險局依勞工保險條例第54條規定，發給被保險人即
  原告殘廢補償費（現行法修正為「失能補償費」）554,400 元
  ；依同條例第34、36條規定，發給被保險人即原告職業傷害原
  有薪資補償費367,137 元，及依職業災害勞工保護法第8 條第
  1 項第2 款，發給被保險人即原告自97年10月起至98年9 月止
  每月5,000 元之殘廢生活津貼，均係勞工保險局本於勞工保險
  契約所為給付，與被告因侵權行為對原告負損害賠償責任，並
  非出於同一原因，不因原告受領各該保險給付，而喪失對被告
  之損害賠償請求權。且查無雇主得以勞工保險局對被保險人所
  為上述種類之保險給付，抵充被保險人就同一保險事故所生損
  害之賠償金額，或被保險人受領各該保險給付後，其侵權行為
  損害賠償請求權當然移轉予勞工保險局等規定。故被告抗辯以
  上開保險給付抵充原告之損害賠償金額，亦無理由。
五綜上論述，原告對被告丙○○本於民法第184 條第2 項規定，
  對被告同榮公司本於民法第188 條第1 項規定，請求被告連帶
  給付1,476,352 元，及自起訴狀送達翌日（即97年10月3 日）
  起至清償日止按年息5%計算之法定遲延利息部分，為有理由，
  應予准許。原告逾此所為請求為無理由，應予駁回。又原告聲
  請宣告假執行，經核本院命被告應給付原告部分，未逾150 萬
  元，被告不得上訴，一經本院判決，即告確定，無宣告假執行
  之必要，原告其餘假執行之聲請，則因該部分之訴被駁回而失
  所附麗，爰均不予准許。
六兩造其餘攻擊、防禦方法及提出之證據，經本院審酌後，認於
  判決結果無礙，爰不一一論述。
七據上論結，本件原告之訴為一部有理由，一部無理由，依民事
  訴訟法第79條、第85條第2 項，判決如主文。
中    華    民    國    98    年    12    月    22    日
                    民事第四庭
                        審判長法  官  張劍男
                              法  官  彭昭芬
                              法  官  翁昭蓉
正本係照原本作成。
被告不得上訴。
原告如不服本判決，應於收受送達後20日內向本院提出上訴書狀
，其未表明上訴理由者，應於提出上訴後20日內向本院補提理由
書狀（均須按他造當事人之人數附繕本）上訴時應提出委任律師
或具有律師資格之人之委任狀；委任有律師資格者，另應附具律
師資格證書及釋明委任人與受任人有民事訴訟法第466條之1第1
項但書或第2項（詳附註）所定關係之釋明文書影本。
中    華    民    國    98    年    12    月    22    日
                              書記官  張淑芬
附註：
民事訴訟法第466條之1（第1項、第2項）：
對於第二審判決上訴，上訴人應委任律師為訴訟代理人。但上訴
人或其他法定代理人具有律師資格者，不在此限。
上訴人之配偶、三親等內之血親、二親等內之姻親，或上訴人為
法人、中央或地方機關時，其所屬專任人員具有律師資格並經法
院認為適當者，亦得為第三審訴訟代理人。

司法院資訊處製作；財團法人民間司法改革基金會備份。
